# 同一控制下不构成业务的合并

提问人：EYMARTIN 时间：2022-05-01 17:13:33
求助陈版 @chenyiwei
案例背景： 甲为房地产企业A的实际控制人，委托自然人乙代持了B企业（能够控制B）。B企业账上只有一块价值很高的土地
后拟IPO以A为上市主体，甲需要解除代持，决定由A来收购B。
问题：
此项收购不构成业务，因此不使用企业合并准则。应当视为不构成业务的合并。企业会计准则讲解中规定：”应当将购买成本按购买日所取得各项可辨认净资产、负债的相对公允价值基础进行分配，不产生商誉和利得。”然而，本案例中是同一控制下的，AB企业都是甲控制。那么这个购买成本很可能是名义价格或者说非公允价格。假定：土地公允价值为 80 万元，账面价值为 60 万元，A付出对价为 100 万元。
A个别报表为: 借长投 100 贷付出对价 100 合并层面为：借 土地 40 （ 100 万分摊倒仅有的土地上，调整资本公积） 贷资本公积 40 然后再抵消长投进行合并操作然而，现在的情况是，付出的对价有可能是 0 元或者 1 元这种象征性价格。
个别报表上和合并报表上怎么处理呢？
如果仍然按照企业会计准则讲解中的规定，是不是显得不妥？

回答人：chenyiwei
根据主帖所述情况，该事项的实质相当于实控人甲以B企业的土地资产对A公司增资，A应以该土地的公允价值为基础确定长期股权投资入账价值，与所支付的对价款（可能为零）之间的差额调整资本公积（资本溢价或股本溢价）。
在合并报表层面，该土地以取得日的公允价值进行初始计量。个别报表层面的资本公积在合并报表层面仍继续保留。